【裁判字號】    92,上易,1041
【裁判日期】    920625
【裁判案由】    詐欺
【裁判全文】
臺灣高等法院刑事判決                          九十二年度上易字第一○四一號
    上  訴  人  臺灣板橋地方法院檢察署檢察官
    被      告  甲○○
右上訴人因被告詐欺案件，不服臺灣板橋地方法院九十一年度易字第一六四九號，中
華民國九十二年一月三十日第一審判決（起訴案號：臺灣板橋地方法院檢察署九十一
年度偵續字第二十六號），提起上訴，本院判決如左：
    主  文
原判決撤銷。
甲○○意圖為自己不法之所有，以詐術得財產上不法之利益，累犯，處有期徒刑伍月
。如易科罰金，以佰元折算壹日。
    事  實
一、甲○○曾因違反麻醉藥品管理條例案件，經本院判處有期徒刑八月，於民國八十
    六年八月二十五日執行完畢，猶不知悔改，於八十九年七月七日經由友人丙○○
    之介紹，以其配偶劉春香所有車牌號碼Ｔ二─四一四六號之五十鈴廠牌箱式自用
    小客貨車，向臺北縣土城市○○路○段二一七號一樓長益當舖質押典當新臺幣（
    下同）五萬元，俟辦妥典當手續取得典當款後，即將車輛交付長益當舖收受保管
    。詎甲○○竟意圖為自己不法之利益，於同年月二十七日至長益當舖佯稱需借用
    該車至宜蘭做生意，將於三日內返還等語，該當舖為降低風險要求甲○○交付行
    車執照，甲○○又稱另曾以該車向中華當舖質借十二萬元，長益當舖衡量該車價
    值及因丙○○為其員工乙○○之胞兄，不疑有他而陷於錯誤，將該車交付甲○○
    ，並代清償中華當舖借款，由甲○○另簽立十七萬元之借款收據。甲○○取得該
    車後，並未至宜蘭工作，亦未於約定期日返回車輛，嗣再將上開車輛典當予本源
    當舖，致長益當舖喪失該車之占有（質權）而不能請求返還，並使其質權消滅，
    甲○○藉此取得該車（質物）價值提高之財產上不法利益。長益當舖屢經催索，
    甲○○均避不見面，始知受騙。
二、案經長益當舖訴由臺灣板橋地方法院檢察署檢察官偵查起訴。
    理  由
一、訊據被告甲○○固不否認於上開時、地以右揭汽車向長益當舖典當十七萬元及將
    該車取走之事實，惟矢口否認有何詐欺犯行，辯稱：伊先前在長益當舖典當五萬
    元，再到中華當舖典當十二萬元，中華當舖讓伊原車使用，但將伊之證件押住，
    後來長益當舖替代解決中華當舖典當部分，算作伊是在長益當舖典當十七萬元，
    伊才將車籍資料取回交給長益當舖，長益當舖就讓伊原車使用，伊因受傷無法還
    錢，絕未詐騙云云。
二、經查，右揭事實，業據告訴人代理人田繼中、丁○○指訴歷歷，並有點當存根、
    領款收據及長榮停車場取車單影本各一份附卷可參。依長榮停車場取車單所示，
    被告上開車輛係於八十九年七月七日交車，於同年月二十七日取車，被告亦同時
    在二十七日簽立十七萬元借據，茍長益當舖同意原車使用，何來取車？又證人丙○○證稱：「當時他（指被告）說因宜蘭有生意（接屍），回來便還車」等語（
    見偵字第二○九三三號卷第十四頁），證人即長益當舖職員乙○○亦證稱：「（
    當時為何會將車子還給被告？）是被告的要求，他說他要到宜蘭做生意，我們就
    讓他將車子拿走．．」、「．．被告是透過我哥哥丙○○的關係，我才會將車子
    借給被告使用，我並不知道借車給被告的法律效果」（見原審卷第一五○頁），
    足見被告利用丙○○關係以暫時使用做生意為由，訛騙乙○○交付該車，其使用
    詐術，事亟明灼。且被告取得該車後，又將車輛點當於本源當舖，除經被告自承
    不諱外（見原審卷第三十一頁），並經證人本源當舖店東陳登甲到庭證明無訛，
    記明在卷。其不依約於三日內反還，更將該車典當交付他人，致告訴人喪失其質
    權之占有，足認被告借車之初即有藉此取得該車價值提高之財產上不法利益，彰
    彰明甚。
  綜上，被告所辯要屬事後飾卸之詞，不足採信，其之犯行洵堪認定，應依法論科。
二、核被告所為，係犯刑法第三百三十九條第二項之詐欺得利罪。被告前曾因違反麻
    醉藥品管理條例案件，於八十六年八月二十五日執行完畢，有本院被告全國前案
    紀錄表在卷可稽，其於五年內，再犯本件有期徒刑以上之罪，為累犯，依法加重
    其刑。原審未為詳究，遽為被告無罪之諭知，尚有未洽，檢察官上訴意旨指摘及
    此，為有理由，自應由本院將原判決撤銷。爰審酌被告素行、詐騙目的、手段、
    所得利益及犯後態度等一切情狀，量處如主文所示之刑，以示懲儆。末查，被告
    行為後，刑法第四十一條已於九十年一月四日修正，並於九十年一月十日公布，
    並自同年一月十二日起生效，依現行刑法第四十一條第一項規定：「犯最重本刑
    為五年以下有期徒刑以下之罪，而受六個月以下有期徒刑或拘役之宣告，因身體
    、教育、職業、家庭之關係或其他正當事由，執行顯有困難者，得以一元以上三
    元以下折算一日，易科罰金」，較之修正前之刑法第四十一條以「犯最重本刑為
    三年以下有期徒刑以下之罪，而受六個月以下有期徒刑或拘役之宣告」，始得易
    科罰金之規定，以修正後之規定較有利於被告，自應適用新法，併諭知易科罰金
    之折算標準。
據上論斷，應依刑事訴訟法第三百六十九條第一項前段、第三百六十四條、第二百九
十九條第一項前段、刑法第二條第一項前段、第三百三十九條第二項、第四十七條、
第四十一條第一項、罰金罰鍰提高標準條例第一條前段、第二條，判決如主文。
本案經檢察官謝英民到庭執行職務。
中      華      民      國    九十二    年      六      月    二十五    日
                              臺灣高等法院刑事第五庭
                                  審判長法  官  趙  功  恆
                                        法  官  蘇  素  娥
                                        法  官  楊  貴  雄
右正本證明與原本無異。
不得上訴。
                                        書記官  林  淑  貞
中      華      民      國    九十二    年      六      月    二十六    日
附錄：本案論罪科刑法條全文
刑法第三百三十九條：
一意圖為自己或第三人不法之所有，以詐術使人將本人或第三人之物交付者，處五年
  以下有期徒刑、拘役或科或併科一千元以下罰金。
二以前項方法得財產上不法之利益或使第三人得之者，亦同。
三前二項之未遂犯罰之。


司法院資訊處製作；財團法人民間司法改革基金會備份。
